臺北高等行政法院判決
110年度簡上字第91號
上  訴  人  恒安達有限公司

代  表  人  黃彥傑                                     
被 上訴 人  臺北市政府勞動局

代  表  人  高寶華                                      
上列當事人間就業服務法事件，上訴人對於中華民國110年5月14
日臺灣臺北地方法院109年度簡字第257號行政訴訟判決，提起上
訴，本院判決如下：
    主  文
上訴駁回。
上訴審訴訟費用由上訴人負擔。
    事實及理由
一、本件行政訴訟上訴後，被上訴人之代表人由陳信瑜變更為高
    寶華，並具狀聲明承受訴訟，核無不合，應予准許。　　
二、上訴人為訴外人昇達橡膠企業股份有限公司（下稱昇達公司
    ）百分百投資之子公司，於民國109年2月21日為內政部移民
    署北區事務大隊基隆市專勤隊（下稱基隆市專勤隊）會同海
    洋委員會海岸巡防署艦隊分署第一海巡隊（下稱海巡隊）查
    獲非法容留昇達公司所聘僱之泰國籍外國人SAENPHOT JETWA
    RIN（下稱S君）及KHANTREE PRASONGSIL（下稱K君），在上
    訴人營業場所即臺北市○○區○○街000號從事許可外工作。被
    上訴人依違反就業服務法第44條、第63條規定，以109年6月
    4日北市勞職字第10960097303號裁處書（下稱原處分），處
    罰鍰新臺幣15萬元。上訴人不服，循序提起行政訴訟，經臺
    灣臺北地方法院以109年度簡字第257號判決（下稱原判決）
    駁回，上訴人仍不服，遂提起本件上訴。
三、上訴人起訴主張及訴之聲明、被上訴人於原審之答辯及聲明
    、原判決認定之事實及理由，均引用原判決書所載。
四、上訴意旨略以：
    外籍勞工S君及K君乃受雇於昇達公司，並經昇達公司指派至
    上訴人處履行買賣再生胎契約，處理上訴人所購買之再生胎
    ，應上訴人之需求於部分需協助修補契合之再生胎提供安裝
    之協助，渠等顯非為上訴人工作，符合外籍勞工延伸工作原
    則，並無違反就業服務法。上訴人與昇達公司間契約重點在
    於再生胎之移轉，非請託製造再生胎，為買賣契約非承攬契
    約，且昇達公司僅需偶爾派遣技師研磨契合3、5條輪胎，遠
    低提供於上訴人之再生胎數量。然被上訴人拘泥於契約文字
    之荒謬解釋、僅依照外籍勞工S君及K君訊問筆錄任意揣測而
    誤為裁決，原判決疏未查明上情，且認定亦不符承攬之經驗
    法則，亦未詳述上訴人有何非法容留外籍勞工S君及K君情事
    ，及實質判斷就業服務法第44條所欲保照障之立法目的，有
    認定事實違背證據法則、判決不備理由、嚴重違背法令之情
    事。且恐造成日後一旦獲得履約廠商派遣其履約外勞進入廠
    區即成為共犯的荒謬認定，外籍勞工延伸工作原則猶如虛設
    等語。並聲明：原判決廢棄，原處分及訴願決定均撤銷。
五、本院經核原判決並無違誤，茲就上訴意旨再予補充論述如下
    ：
㈠、按就業服務法第42條：「為保障國民工作權，聘僱外國人工
    作，不得妨礙本國人之就業機會、勞動條件、國民經濟發展
    及社會安定。」第43條：「除本法另有規定外，外國人未經
    雇主申請許可，不得在中華民國境內工作。」第44條：「任
    何人不得非法容留外國人從事工作。」第63條第1項前段：
    「違反第44條……規定者，處新臺幣15萬元以上75萬元以下罰
    鍰。……。」第46條第1項、第2項：「（第1項）雇主聘僱外
    國人在中華民國境內從事之工作，除本法另有規定外，以下
    列各款為限：……。（第2項）從事前項工作之外國人，其工
    作資格及審查標準，除其他法律另有規定外，由中央主管機
    關會商中央目的事業主管機關定之。」另就業服務法中央主
    管機關勞動部依前揭授權分別訂定「外國人從事就業服務法
    第四十六條第一項第一款至第六款工作資格及審查標準 」
    及「外國人從事就業服務法第四十六條第一項第八款至第十
    一款工作資格及審查標準 」，就外國人受聘僱之資格條件
    、雇主之資格條件及工作內容予以限制。綜觀上開對於外國
    人於我國境內工作之限制規定，可知我國雖開放外國人入境
    工作，但為保障本國人就業權益，故在立法上採取「補充性
    」、「限量限業」作為聘僱外國人之管制原則，亦即原則上
    僅就國內缺乏之勞工種類許可聘僱外國人予以補充，就特定
    之工作類別、項目、人數、期間及工作地點，均列為須經許
    可內容，而勞動部核發雇主聘僱外籍勞工的聘僱許可上，所
    載明該外籍勞工的「工作種類」及「工作地點」均為許可範
    圍一部分。是以，經勞動部核准許可聘僱之外籍勞工，如於
    許可之工作地點以外工作，或從事許可之工作種類以外之工
    作，均屬違反上開許可範圍，而雇主以外之人容留該外籍勞
    工從事工作者，自即構成就業服務法第44條之非法容留外國
    人從事工作之違章行為。
㈡、惟勞動部為解決實務上外籍勞工之雇主為履行製造契約之義
    務指派製造業外籍勞工至他人處所履約所生之合法性爭議，
    前以105年2月15日勞動發管字第1040512600號函（見原審卷
    第165-167頁）釋明製造業外籍勞工工作延伸之認定原則，
    依其內容可知，限於雇主係為履行製造業之「買賣契約」指
    派外籍勞工至許可以外地點從事與許可有關之工作，且需符
    合：⑴雇主與訂購所製造產品之他方間須有書面買賣契約。⑵
    書面買賣契約須約定應由雇主派員至他方為一定之行為，且
    此行為係該行業依其行業性質、商業習慣與通常工作流程，
    為繼續完成產品或履行契約之通常及必要行為。⑶書面買賣
    契約須載明訂購產品數量、價金、工作內容、履約地點及合
    理完成期間。⑷雇主為履行買賣契約，因而指派之製造業外
    籍勞工須隨同本國勞工前往履約地點，且僅能從事與生產、
    製造等許可工作內容有關之體力工作。亦不得從事維修、檢
    測、技術指導及隨車卸貨等與許可工作無關之工作等。此函
    釋係為避免雇主假借履行契約之義務，指派製造業外籍勞工
    從事許可以外工作或為他人從事工作，影響本國勞工之就業
    權益，於就業服務法之立法目的相符，自得予以適用，且為
    落實管制目的，上開例外准許的情形應採嚴格解釋，始得以
    防免雇主藉故將其所聘僱之外籍勞工挪供他用的違章行為。
    準此，製造業外籍勞工之雇主與其相對人間所立契約，如非
    單以交付產品為其給付義務，甚至囊括了契約相對人與他人
    間所訂立之承攬契約的給付內容，亦即根本已經代為承擔了
    契約相對人與他人間承攬契約之一部或全部之履行，則自外
    籍勞工其勞動力給付的軌跡觀察，顯然已係挪為相對人使用
    而用以履行相對人對他人本來應該承擔的勞動力支出，使相
    對人原本應該僱用本國勞工從事工作之就業市場萎縮，當已
    非上開函釋所指准許之範圍甚明，該外籍勞工所從事工作即
    非屬准許範圍，容留該外籍勞工從事工作者，當已構成就業
    服務法第44條之非法容留外國人從事工作之違章行為。
㈢、本件關於上訴人容留外國人S君及K君從事工作之爭議，原判
    決已依上訴人於原審書狀及庭訊時所陳及外國人S君及K君、
    昇達公司協理李宗典在基隆市專勤隊行政調查時之陳述、上
    訴人公司經理吳嘉文於原審到庭時之證述、基隆市專勤隊10
    9年2月27日移署北基勤字第1088263066號函、現場蒐證及指
    認照片、原告陳述意見書、外國人聘僱許可名冊、上訴人所
    提其與昇達公司間買賣契約書，認定上訴人非法容留昇達公
    司聘僱外籍勞工S君及K君在上訴人營業場所從事翻修再生胎
    工作，且上訴人認識外籍勞工S君及K君任其自由進出上訴人
    營業場所工作，暨依上訴人與昇達公司間契約書內容非單純
    買賣再生胎，尚包含搬運、安裝於上訴人所欲安裝之輪框上
    ，加以修補使之契合於輪圈，非僅財產權之移轉，而是偏重
    工作之完成，已不符合前揭勞動部105年2月15日函釋所稱製
    造業外籍勞工工作延伸範疇，上訴人容留外籍勞工S君及K君
    在其營業場所中從事工作，構成就業服務法第44條之違章行
    為，被上訴人依同法第63條第1項前段作成原處分予以裁罰
    ，並無違誤，訴願決定予以維持，亦無不合，因而駁回上訴
    人之訴。經核原判決上開事實認定並無違背證據法則、不依
    經驗法則或判決理由不備之情形，且縱使上訴人與昇達公司
    所簽立者形式上稱之為買賣契約，然實質上，上訴人已經將
    其在營業處所為客戶換修安裝再生胎之勞務支出一部或全部
    地轉嫁於訴外人昇達公司並由昇達公司所聘僱之製造業外籍
    勞工S君及K君履行，顯非上開函釋所准許製造業外籍勞工延
    伸工作之範圍，原判決認定上訴人所為已構成就業服務法第
    44條之非法容留外國人從事工作之違章行為，亦無適用法規
    錯誤之情形。
六、綜上所述，原判決認事用法均無違誤，上訴意旨執前詞，指
    摘原判決違誤，為無理由，其上訴應予駁回。
七、結論：本件上訴無理由，判決如主文。依行政訴訟法第236
    條之2第3項、第255條第1項、第98條第1項前段，判決如主
    文。　　
中　　華　　民　　國　　111　 年　　11 　  月　 11 　 日
                     臺北高等行政法院第四庭
                              審判長法  官　蘇嫊娟 
                                    法  官　劉正偉 
                                    法  官　陳雪玉
上為正本係照原本作成。
不得上訴。
中　　華　　民　　國　　111　 年　　11 　  月　 11 　 日
                                    書記官  王月伶